臺灣臺北地方法院民事裁定
111年度消債更字第50號
聲  請  人  
即債務人    姜慧珍  

代  理  人  陳子偉律師(法扶律師)
上列當事人因消費者債務清理事件聲請更生，本院裁定如下：
    主  文
債務人姜慧珍自中華民國一百一十一年三月三十日下午四時起開
始更生程序。
命司法事務官進行本件更生程序。
    理  由
一、按債務人不能清償債務或有不能清償之虞者，得依本條例所
    定更生或清算程序，清理其債務；債務人對於金融機構負債
    務者，在聲請更生或清算前，應向最大債權金融機構請求協
    商債務清償方案，或向其住、居所地之法院或鄉、鎮、市、
    區調解委員會聲請債務清理之調解，消費者債務清理條例（
    下稱消債條例）第3 條、第151 條第1 項分別定有明文。揆
    諸消債條例之立法目的，乃在於使陷於經濟上困境之消費者
    ，得分別情形利用更生或清算程序清理債務，藉以妥適調整
    債務人與債權人及其他利害關係人之權利義務關係，保障債
    權人之公平受償，並謀求消費者經濟生活之更生機會，從而
    健全社會經濟發展（消債條例第 1條參照）。準此，債務人
    若有不能清償債務或有不能清償債務之虞，且客觀上並無濫
    用更生或清算程序之情事，自應使其藉由消費者債務清理條
    例所定程序以清理債務。次按法院開始更生程序之裁定，應
    載明其年、月、日、時，並即時發生效力；法院開始更生或
    清算程序後，得命司法事務官進行更生或清算程序，必要時
    得選任律師、會計師或其他適當之自然人或法人 1人為監督
    人或管理人，消債條例第45條第1項、第16條第1項亦有明定
    。
二、本件債務人主張：其積欠債權人債務共計新臺幣（下同）1,
    005,000 元，因無力清償，於消債條例施行後，曾向本院對
    債權人申請債務前置調解，惟債務人無法負擔債權人提出之
    清償條件，是調解不成立，故債務人顯有不能清償債務情事
    ，爰依法聲請更生等語。
三、經查：
  ㈠債務人前有不能清償債務之情事，於民國 110年9月1日向本
    院聲請消債條例前置調解，經本院以 110年度北司消債調字
    第414號聲請調解事件受理在案，惟雙方無法達成協議，於1
    10年11月23日調解不成立，有調解不成立證明書在卷可參（
    見北司消債調卷第97頁），是本院自應綜合其目前全部收支
    及財產狀況，評估是否已達不能維持最低生活條件，而有「
    不能清償債務或有不能清償之虞」之情形。
  ㈡債務人主張目前任職於三聖營造股份有限公司，每月薪資收
    入為32,000元等情，業據其提出薪資證明（見本院卷第75頁
    ）。復參本院前向臺北市政府社會局、臺北市政府都市發展
    局及勞動部勞工保險局函詢，債務人是否曾領有社會救助補
    助、租金補貼、勞保年金或勞保退休金等津貼等補助，經函
    覆皆查無債務人曾領取社會救助、勞保年金或勞保退休金等
    補助、津貼之情，有臺北市政府社會局 110年12月22日北市
    社助字第1103187403號函、臺北市政府都市發展局 110年12
    月24日北市都企字第1103112183號、勞動部勞工保險局 110
    年12月23日保國三字第 11013107990號函在卷可稽（見本院
    卷第43至47頁）。衡諸上情，足認債務人於聲請更生時，每
    月僅有薪資收入約32,000元，故本院即以32,000元作為計算
    債務人目前償債能力之依據。
  ㈢債務人主張其目前生活必要支出部分，每月須支出膳食費6,
    000元、交通費500元、醫療費500元、房屋租金 12,500元、
    勞健保費3,160元、水費112元、電費572元、電話費499元、
    網路費475元、瓦斯費91元、壽險保險費1,527元、生活雜支
    500 元等情，業據其提出醫療費用收據、台北自來水事業處
    水費查詢、台灣電力公司繳費憑證、大台北區瓦斯股份有限
    公司、天然氣繳費憑證、中華電信股份有限公司繳費證明、
    北都數位有線電視股份有限公司繳費證明、新北市電腦工程
    人員職業工會、不動產租賃契約書等件附卷可參（見本院卷
    第87至247頁）。其中意外險及醫療險保費1,527元為商業保
    險，因此費用非屬於消債條例施行細則第21條之1第1項所定
    之必要支出，應予剔除。又債務人就膳食費、交通費及生活
    雜支部分未提出相關證明文件，惟前開支出數額核與常情無
    違，亦屬維持生活所需，爰予准許。
  ㈣準此，債務人每月生活必要支出為24,909元（計算式：膳食
    費6,000元+交通費500元+醫療費500元+房屋租金 12,500元+
    勞健保費3,160元+水費112元+電費572元+電話費499元+網路
    費475元+瓦斯費91元+生活雜支500元= 24,909元），而債務
    人目前每月收入32,000元扣除生活必要支出後，雖餘 7,091
    元（計算式：32,000元-24,909元＝7,091元）可供支配，惟
    據債務人之財團法人金融聯合徵信中心查詢當事人綜合信用
    報告回覆書及債權人陳報狀所載（見北司消債調卷第63頁、
    本院卷第59頁），債務人積欠永豐商業銀行股份有限公司、
    中國信託商業銀行股份有限公司等債權人債務達 1,778,700
    元，倘以債務人每月所餘 7,091元清償無擔保債務，尚須20
    年始得清償完畢（計算式：1,778,700÷9,091÷12≒20.9），
    遑論前開債務仍須另行累計每月高額之利息及違約金，債務
    人每月得用以償還債務之數額顯然更低，尚待支付之債務總
    額應屬更高，其還款年限顯然更長，實有違消債條例協助債
    務人重建更生之立法本意。此外，債務人陳報其名下除臺灣
    土地銀行存款1,731元、新光人壽保單（保單號碼：A6AA895
    570、AGOA354400、AGOA954500 ）外，無其他財產，有臺灣
    土地銀行存摺、全國財產稅總歸戶財產查詢清單、新光人壽
    保單附卷可稽（見北司消債調卷第31頁、本院卷第79至83、
    255至281頁）。是本院審酌債務人之財產、信用、勞力及生
    活費用支出等狀況，堪認債務人客觀上經濟狀況已有不能清
    償債務之虞，而有藉助更生制度調整其與債權人間之權利義
    務關係而重建其經濟生活之必要。
四、綜上所述，債務人係一般消費者，其對已屆清償期之債務有
    不能清償之虞，且其無擔保或無優先權之債務未逾 1,200萬
    元，復未經法院裁定開始清算程序或宣告破產，又查無消債
    條例第6 條第3 項、第8 條或第46條各款所定駁回更生聲請
    之事由存在，則債務人聲請本件更生，即屬有據，爰裁定如
    主文，並命司法事務官進行本件更生程序。
五、至債務人於更生程序開始後，應另提出足以為債權人會議可
    決或經法院認為公允之更生方案以供採擇，俾免更生程序進
    行至依消債條例第61條規定應行清算之程度；而司法事務官
    於進行本件更生程序、協助債務人提出更生方案時，應依債
    務人之薪資變化、社會常情及現實環境衡量債務人之償債能
    力，並酌留其生活上應變所需費用，進而協助債務人擬定允
    當之更生方案，始符消債條例重建債務人經濟生活之立法目
    的，附此敘明。
六、依消債條例第11條第1項、第16條第1項、第45條，裁定如主
    文。
中　　華　　民　　國　　111 　年　　3 　　月　　30　　日
                  民事第二庭    法  官  林禎瑩
以上正本係照原本作成。　　　　　　　　　
本件不得抗告。
本裁定已於111年3月30日下午4時公告。
中　　華　　民　　國　　111 　年　　3 　　月　　30　　日
                                書記官  鄭玉佩